【裁判字號】    93,自,120
【裁判日期】    951215
【裁判案由】    違反商標法
【裁判全文】
臺灣高雄地方法院刑事判決               93年度自字第120號
自  訴  人  乙○○
自訴代理人  錢師風律師
被      告  甲○○
上列被告因違反商標法案件，經自訴人提起自訴，本院判決如下
：
    主  文
甲○○無罪。
    理  由
一、自訴意旨略以：緣自訴人乙○○註冊有「TCW 」商標名稱及
    圖樣，使用於商標法施行細則第49條第17類鋁門窗用之氣密
    墊、氣密塊、氣密片等商品，專用期限自民國92年1 月1 日
    起至101 年12月31日止，被告甲○○為設於高雄縣大寮鄉○
    ○村○○路470 巷133 號1 樓之清展塑膠股份有限公司（下
    稱清展公司）負責人，明知自訴人對於上開「TCW 」商標享
    有專用之權利，竟未經自訴人之同意，即於清展公司所生產
    之鋁門窗氣密墊上使用「TCW 」之商標，因認被告涉有商標
    法第81條第1 款之未得商標權人同意於同一商品使用相同之
    註冊商標罪等語。
二、按犯罪事實應依證據認定之，無證據不得認定犯罪事實，又
    不能證明被告犯罪，應諭知無罪之判決；刑事訴訟法第154
    條第2 項及第301 條第1 項分別定有明文。再按刑事訴訟法
    上所謂認定犯罪事實之證據，係指足以認定被告確有犯罪行
    為之積極證據而言，如未能發現相當證據或證據不足以證明
    ，自不能以推測或擬制之方法，以為裁判基礎。而認定不利
    於被告之事實，須依積極證據，苟積極證據不足為不利被告
    之認定時，即應為有利於被告之認定，更不必有何有利之證
    據；又認定犯罪事實所憑之證據，雖不以直接證據為限，間
    接證據亦包括在內，然而無論直接證據或間接證據，其為訴
    訟上之證明，須於通常一般之人均不致有所懷疑，而得確信
    其為真實之程度者，始得據為有罪之認定，倘其證明尚未達
    到此一程度，而有合理之懷疑存在，無從使事實審法院得有
    罪之確信時，即應由法院為諭知被告無罪之判決。亦即若證
    據資料在經驗科學上或論理法則上尚有對被告較為有利之存
    疑，而無從依其他客觀方法排除此項合理之可疑，即不得以
    此資料作為斷罪之基礎，且刑事訴訟制度受「倘有懷疑，即
    從被告之利益為解釋」、「被告應被推定為無罪」之原則所
    支配，故得為訴訟上之證明者，無論為直接或間接證據，須
    客觀上於一般人均不致有所懷疑而達於確信之程度者，始可
    據為有罪之認定，倘其證明尚未達於「確信」之程度，而有
    合理可疑存在時，即難據以為被告不利認定，換言之，在法
    律判斷上，即不能為被告有罪之認定。
三、訊之被告甲○○對於擔任清展公司負責人及清展公司生產之
    商品有使用「TCW 」圖樣一節固不諱言，惟堅決否認有何未
    經同意使用自訴人「TCW 」之商標於同一商品之犯行，辯稱
    伊所經營之清展公司所生產印有「TCW 」圖樣之商品係窗檔
    （塊），與氣密墊並非同一商品，且該窗檔（塊）亦已另取
    得「TCW 」商標之註冊，權利期間自2005年11月1 日起至20
    15年10月31日止，使用於商標法施行細則第13條第20類包括
    門檔、窗檔等商品等語。經查，本件自訴人認被告涉犯有商
    標法第81條第1 款之罪，無非以自訴人為專用權人「TC W」
    商標名稱、圖樣之中華民國商標註冊證1 紙（商標註冊號數
    00 000000） 、清展公司出貨單3 紙及清展公司生產印有「
    TCW 」圖樣之窗檔（塊）1 個為其論據。惟查，上開自訴人
    為專用權人之中華民國商標註冊證1 紙（商標註冊號數0000
    0000），其上載明商標名稱、圖樣固為「TCW 」，惟其類別
    為商標法施行細則第49條第17類，商品名稱則為鋁門窗用之
    氣密墊、氣密塊、氣密片等（見審卷第6 ─7 頁），而上開
    清展公司出貨單上記載之品名均為「TCW 上檔」（見審卷第
    9 頁、第158 ─15 9頁），並非氣密墊、氣密塊或氣密片，
    其商品名稱顯不相同，應非同一商品；況被告所生產之上開
    印有「TCW 」之窗檔（塊），業經向經濟部智慧財產局取得
    商標註冊，其類別為商標法施行細則第13條第20類，有中華
    民國商標註冊證（商標註冊號數00000000）1 紙在卷可稽（
    見審卷第164 頁），益證被告所生產之窗檔（塊），與自訴
    人所生產之氣密墊、氣密塊、氣密片並非同一商品；自訴人
    雖另稱：上檔即為一般同業所稱之氣密窗，惟其並未提出任
    何證據以資佐證，其所言尚難逕予採信；此外本件復查無其
    他之積極之證據，足以證明被告有未經同意在同一商品使用
    自訴人「TCW 」商標之犯行；核之上開法條及判例之意旨，
    被告上開之犯罪尚屬不能證明，自應為無罪之諭知。
據上論斷，應依刑事訴訟法第343 條、第301 條第1 項，判決如
主文。
中    華    民    國    95    年    12    月    15    日
                  刑事第七庭    審判長法  官  李淑惠
                                      法  官  張茹棻
                                      法  官  林俊寬
以上證明與原本無異。
如不服本判決，應於判決送達後10日內，向本院提出上訴狀。
中    華    民    國    95    年    12    月    15    日
                                      書記官  蔡淑貞


司法院資訊處製作；財團法人民間司法改革基金會備份。
